臺灣臺南地方法院刑事判決
110年度交簡上字第188號
上  訴  人  陳沁䭲
即  被  告          

選任辯護人  彭大勇律師(法扶律師)
            林士龍律師
            郭栢浚律師
上列上訴人即被告因公共危險案件，不服本院民國110年9月11日
110年度交簡字第2448號第一審簡易判決(聲請簡易判決處刑書案
號：臺灣臺南地方檢察署檢察官110年度偵字第9510號)，提起上
訴，本院管轄之第二審認為不得以簡易判決處刑，改依通常程序
並自為第一審判決如下：
    主  文
原判決撤銷。
甲○○無罪。
    理  由
一、聲請簡易判決處刑意旨略以：被告甲○○因偽造文書案件，前
    經臺灣高雄地方法院以107年度訴字第315號判決判處有期徒
    刑3月確定，甫於民國107年12月24日徒刑執行完畢出監。詎
    猶不知悔改，於110年3月24日19時許，在臺南市○○區○○街00
    號住處，食用摻有酒精成分之溫水鴨，明知食用此類酒精類
    食物已不得駕駛動力交通工具，仍騎乘車牌號碼000-000號
    輕型機車上路。嗣於同日20時16分，行經臺南市○區○○路000
    號前，不慎與葉榮田所騎乘之車牌號碼000-0000號重型機車
    發生擦撞（葉榮田未受傷），經警據報前往處理，於同日21
    時36分，在醫院測得甲○○吐氣所含酒精濃度達每公升0.23毫
    克，始悉上情，因認被告涉有刑法第185 條之3 第1 項第1 
    款之酒後駕車罪嫌。 
二、按犯罪事實應依證據認定之，無證據不得認定其犯罪事實；
    不能證明被告犯罪者，應諭知無罪之判決，刑事訴訟法第15
    4條第2項、第301條第1項分別定有明文。又認定不利於被告
    之事實，須依積極證據，苟積極證據不足為不利於被告事實
    之認定時，即應為有利於被告之認定，更不必有何有利之證
    據，且所憑之證據，無論直接或間接證據，其為訴訟上之證
    明，須於通常一般之人均不致有所懷疑，而得確信其為真實
    之程序者，始得據之為有罪之認定，倘其證明尚未達到此一
    程度，而有合理性懷疑之存在時，即無從為有罪之認定，如
    未能發現相當之證據，或證據不足以證明，自不能以推測或
    擬制之方法，以為裁判之基礎。
三、公訴意旨認被告涉犯酒後駕車公共危險罪嫌，無非係以被告
    甲○○供述、證人葉榮田於警詢時之證述，復有酒精測定紀錄
    表，臺南市政府警察局舉發違反道路交通管理事件通知單、
    道路交通事故現場圖道路交通事故調查表㈠㈡、道路交通事故
    照片等為其論據。並以回推方式計算被告於騎乘本案機車時
    其酒精濃度測試值至少達每公升0.29毫克（計算式：0.23mg
    /L＋0.0628mg/L×1 小時＝0.2928mg/L），認被告騎乘本案機
    車上路時，其呼氣中所含酒精濃度已達每公升0.25毫克以上
    ，因認被告涉犯刑法第185 條之3 第1 項第1 款之駕駛動力
    交通工具吐氣所含酒精濃度達每公升0.25毫克以上之公共危
    險罪嫌及同條第2款有前款以外之情事足認服用酒類或其他
    相類之物，致不能安全駕駛之公共危險罪嫌。
四、訊據被告固坦承有於110年3月24日19時許，在其住處食用含
    有酒精成分之溫水鴨後騎車上路，並於上開時地發生車禍事
    故，及於同日晚上21時36分，經警實施酒精濃度測試，測得
    其呼氣酒精濃度為每公升0.23毫克等事實，惟堅詞否認有何
    不能安全駕駛之犯行，辯護人為其辯稱略以：起訴書所載之
    回溯計算式中之酒精消退率未有證據證明與被告身體之代謝
    反應相同，自難以此酒精含量回推之方式認定被告於騎乘機
    車時，其吐氣所含酒精濃度已達每公升0.25毫克而不能安全
    駕駛；再者，警方所提供財團法人臺灣電子檢驗中心所核發
    「呼氣酒精測試器」檢定合格書，內載明「檢定日期109年
    4月9日。檢定合格有效期間110年4月30日，或使用次數達1
    000次者」。然警方對被告所實施酒精測試紀錄表所載，當
    次該支「呼氣酒精測試器」已使用次數達984次，幾乎已介
    於1000次之最高臨界點。故其所測定出來之數值是否確實精
    確無誤，尚值斟酌等語，經查：
  ㈠上開不爭執事項，業據被告於本院準備程序時供承不諱（本
　  院交簡上字卷第92頁），並據證人葉榮田於警詢中證述明  
     確，並有上述酒精測定紀錄表、呼氣酒精測試器檢定合格 
      證書、道路交通事故現場圖、道路交通事故調查報告表（
    一) （二)、被告之酒精測定紀錄表、現場照片52張等（警
    卷第11至13頁、15頁、17至19頁、21至71頁、73至75頁、77
    頁、85頁）在卷可佐。惟本案關鍵即在於能否以被告經警據
    報前往處理交通事故時，於同日21時36分許測得被告吐氣所
    含酒精濃度為每公升0.23毫克，予以回溯推算其於同日稍早
    之20時16分許駕車上路之時，其吐氣所含酒精濃度是否達每
    公升0.25毫克以上或其他情事足認不能安全駕駛之情事。
 ㈡就吐氣所含酒精濃度之回溯推算而言：
 ①法院認定事實，並悉以直接證據為必要，其綜合各項調查所得
   的直接、間接證據，本於合理的推論而為判斷，要非法所不
   許。以被告於員警到場施以酒測所測得吐氣所含酒精濃度達
   每公升0.23毫克予以回溯推算其駕車上路時之酒精濃度，本
   質上即係以現存證據所為推論構成要件事實，參照前揭說明
   ，應本於合理的推論而為判斷。
 ②聲請簡易判決處刑意旨雖以被告發生交通事故後，測得之吐氣
   酒精濃度每公升0.23毫克，以吐氣酒精代謝率每小時下降0.0
   628mg/L計算回溯1 小時，主張被告駕車上路時之吐氣酒精濃
   度已達每公升0.29毫克（計算式：0.23mg/L＋0.0628mg/L×1 
   小時＝0.2928mg/L），已超過刑法第185 條之3 第1項所定之
   每公升0.25毫克，惟綜觀檢察官全卷所舉之證據，均未有關
   於人體吐氣酒精代謝之文獻說明，或提供本院如何回推體內
   酒精含量之公式。實務上固有引用交通部運輸研究所77年8 
   月「駕駛人行為反應之研究─酒精對駕駛人生理影響之實驗分
   析」之研究報告，以吐氣酒精代謝率每小時0.0628mg/L作為
   回溯之依據。惟人體酒精代謝之快慢，與飲酒人之年齡、體
   重、性別、身體疲勞程度、健康狀況、吸收能力及飲酒時間
   等息息相關，本有因人、因時而異之可能性及誤差值存在，
   若採集的樣本不同，亦有可能獲得不同之酒精代謝率，是檢
   察官在未考量被告個人其他因素、條件之下，逕以每小時0.0
   628mg/L之平均值回推被告之酒精濃度，是否合於刑事犯罪嚴
   格證明之法則，本非無疑。故聲請簡易判決處刑意旨所引之
   吐氣酒精代謝率數值，無從察悉該數值採樣之人數、人種、
   年齡區塊、體重、飲酒習慣等條件，判斷該實驗結果或所舉
   數據確實具有平均代表性。且飲酒後酒精代謝之快慢，與飲
   酒人當時之年齡、性別、體重、身體之疲勞程度、腹中其他
   食物代謝情形及飲酒時間之長短等因素，均息
　 息相關，如採樣對象與被告案發時之條件有所差異，即可能
　 影響被告酒後駕車時實際呼氣酒精濃度值之認定，而無法完
　 全排除其實際呼氣酒精濃度低於每公升0.25毫克之可能。
 ③再考量呼氣酒精代謝率，如上所述本有因人而異之可能性及
   誤差值存在，若採集之樣本不同，或採取不同之計算基準， 
     均有可能使酒精代謝率、回溯推算之呼氣酒精濃度值存在
   多
   樣性之變化，在無法確定相關研究樣本數及其背景資料之前
   提下，上述有關酒精消退率之數值尚非屬科學鑑定證據；而
   要能為前揭回溯推算之前提，即應探明依被告個人之身體條
   件所得服用酒精後之消退率，始得為數理上推算。然被告服
   用酒精後之消退率，係被告身體代謝反應之比率資訊，屬於
   探知人體自然反應之事務，應為刑事訴訟法第203 條第3 項
   規定所稱應委由相關專業機關鑑定被告身體之情形，聲請簡
   易判決處刑意旨就此並未提出有關被告服用酒精後之消退率
   之鑑定意見，所主張之回溯計算式，就其中酒精消退率並未
   有證據證明與被告身體代謝反應相同，亦無法完全排除被告
   實際吐氣酒精濃度低於每公升0.25毫克之可能。且本件依被
　 告於警詢及本院審理中所述：我有受傷（左右腳掌都有挫傷
   、胸部也有撞到）等語（見警卷第6頁、本院卷第150頁），
   被告受檢測酒精濃度時人已在臺南署立醫院，離車禍發生時
   間有一段時間，顯不符合本院交簡上字卷附75頁之法務部法
   醫研究所中華民國110年2月17日法醫理字第10900224880號函
   文中說明㈡、⒊⑵之回溯性計算酒精濃度建議原則（即適用回
   溯性計算酒精濃度之原則為：一般必須為無受傷、健康存活
   個體，如肝臟或相對其他器官如胰臟、腎臟等代謝功能正常
   ），是聲請簡易判決處刑意旨未考慮個別差異性，舉證說明
   本案是否已參酌被告年齡、性別、體重、身體疲勞程度、腹
   中其他食物代謝情形及飲酒之時間長短等因素，逕以上開判
   決所載文獻內容所載每小時酒精代謝率之數值，機械性推算
   本件被告開始駕駛時之吐氣酒精濃度，稍嫌速斷。
  ④至辯護人雖指稱：當次該支「呼氣酒精測試器」已使用次數
    達984次，幾乎已介於1000次之最高臨界點。故其所測定出
    來之數值是否確實精確無誤等語，然因被告進行酒測時(110
    年3月24日），尚在該酒測器檢測合格的有效期間（即110年
    4月30日）內，又檢測次數為該酒測器的第984次，亦未超過
    1000次之使用標準等情，有財團法人臺灣電子檢驗中心呼氣
    酒精測試器檢定合格證書可憑(警卷77頁)，足認本案所使用
    之酒測器，其準確性及可靠性已獲擔保，且本件施測均在有
    效期限及使用次數內，是被告經施測後，其吐氣所含酒精濃
    度為每公升0.23毫克之數值，乃員警依法使用合格檢測器測
    得之結果，並無違誤，又卷內亦無任何證據證明本案施測之
    儀器現實存在有故障或警方有操作失誤之情形。是辯護人上
    開所辯，尚乏其據，附此敘明。  
　⑤綜上，聲請簡易判決處刑意旨所提出之人體酒精消退率數據
    並不足以合理推斷被告服用酒精後之消退率數值，自亦不足
    以為數理推算被告前開騎乘機車時之吐氣所含酒精濃度或血
    液中酒精濃度，是依卷內證據尚難認被告具有前揭刑法第18
    5 條之3第1項第1款之情形。
  ㈢就是否有其他情事足認服用酒類致不能安全駕駛情形而言：
　  另公訴人雖以被告駕駛輕型機車，於上開時、地擦撞同向由
    葉榮田駕駛之普通重型機車，稱被告縱未涉犯刑法第185 條
    之3 第1 項第1 款之罪，亦可能有同條項第2款「有前款以
    外之其他情事足認服用酒類或其他相類之物，致不能安全駕
    駛」之情形，此部分仍須輔以客觀事實，方可認定是否已達
    不能安全駕駛之程度，並應由檢察官負擔舉證責任。經被告
    於本院審理時陳述：我因為嚴重失眠，病情發作，去打情緒
    穩定針，同一天打完之後才發生車禍，怎麼發生車禍的我都
    忘記了，因為打針會暈眩，讓我想睡覺；我是吃完含有酒精
    的食物後去打針，因為吃完藥之後我的情緒還是沒有辦法穩
    定，我就去醫院掛急診打針，打完針回程在成功路上發生車
    禍等情（見本院交簡上字卷第148頁），從上可知，被告稱
    其受到藥物之影響，精神不濟，不慎撞擊旁車，實非無可能
    。且從被告車輛事故後之位置（見警卷第15頁）以觀，亦不
    能排除係當下閃避不及或未保持安全距離，故車輛一時間不
    受控制，向側邊偏移擦撞證人葉榮田機車之可能性。此外，
    本件到場處理之員警亦未對被告施以生理協調平衡檢測或其
    他觀察測試，係因酒駕復發生交通事故因此移送等情，亦難
    以得悉被告駕車肇事時，有因酒精之影響，造成其生理協調
    平衡功能障礙，或有導致集中力、控制力下降之情事，況衡
    之車禍發生之原因有多端，實難僅因二車發生擦撞之結果，
    即逕認定事故之發生與被告飲用酒類之行為有關聯性，或遽
    認被告於行車當時之駕駛能力、應變能力、判斷力因之減退
    ，而已達不能安全駕駛之程度。
　㈣綜上所述，本案依公訴人所舉前開事證，尚難認被告行為構
    成刑法第185 條之3 第1 項第1 款之成立要件，亦不足以認
    定被告有同條項第2 款之「不能安全駕駛」行為，應認不能
    證明被告犯罪，揆諸前揭說明，自應對被告為無罪之諭知。
    原審遽為被告論罪科刑之判決，容有未洽，被告執此聲明上
    訴，指摘原判決不當，為有理由，應由本院將原判決撤銷改
    判，並為被告無罪之判決。
五、按檢察官聲請簡易判決處刑之案件，經法院認為有刑事訴訟
    法第451條之1第4項但書規定之情形者，應適用通常程序審
    判之，刑事訴訟法第452條定有明文。次按對於簡易判決之
    上訴，準用刑事訴訟法第3編第1章及第2章除第361條外之規
    定，刑事訴訟法第455條之1第3項復有明文，是管轄第二審
    之地方法院合議庭受理簡易判決上訴案件，應依通常程序審
    理，認案件有同法第452條規定之情形者，應撤銷原判決，
    逕依通常程序為第一審判決。經查，本案應對被告為無罪判
    決之諭知，已如前述，而有刑事訴訟法第451條之1第4項但
    書第3款之情形，應由本院合議庭撤銷原判決，依通常程序
    審理後，自為第一審判決。檢察官如不服本判決，得於法定
    期間內，向管轄第二審法院提起上訴，附此敘明。
據上論斷，應依刑事訴訟法第455 條之1 第1 、3 項、第452 條
、第369 條第1 項前段、第364 條、第301 條第1 項，判決如主
文。　　　　
本案經檢察官董詠勝聲請簡易判決處刑，檢察官乙○○到庭執行職
務。
中　　華　　民　　國　　111 　年　　4 　　月　　28　　日
　　　　　　　　　刑事第十二庭審判長  法　官　張婉寧
　　　　　　　　　                    法  官  陳嘉臨
　　　　　　　　　                    法  官　黃鏡芳
以上正本證明與原本無異。
如不服本判決應於收受本判決後20日內向本院提出上訴書狀，並
應敘述具體理由。其未敘述上訴理由者，應於上訴期間屆滿後20
日內向本院補提理由書狀（均須按他造當事人之人數附繕本）「
切勿逕送上級法院」。 
                                      書記官  施茜雯
中　　華　　民　　國　　111 　年　　4 　　月　　28　　日